【裁判字號】    98,訴,1010
【裁判日期】    980625
【裁判案由】    偽造文書等
【裁判全文】
臺灣臺中地方法院刑事判決          98年度訴字第1010號
公  訴  人  臺灣臺中地方法院檢察署檢察官
被      告  乙○○
                    國民
                    （現另案在臺灣彰化看守所羈押中）
上列被告因偽造文書等案件，經檢察官聲請以簡易判決處刑（98
年度偵緝字第154號），嗣經本院簡易庭認不宜簡易判決處刑，
簽請移由刑事普通庭依通常程序審理，經本院合議庭裁定，由受
命法官依法獨任進行簡式審判程序判決如下：
    主  文
乙○○共同偽造公印文，累犯，處有期徒刑肆月，如易科罰金，
以新臺幣壹仟元折算壹日；偽造「甲○○」之國民身分證影本及
汽車駕駛執照影本各壹張上之偽造「內政部印」、「交通部駕駛
執照製發之章」公印文各壹枚，均沒收；又共同行使偽造私文書
，累犯，處有期徒刑月，如易科罰金，以新臺幣壹仟元折算壹
日；未扣案偽造「甲○○」之國民身分證及汽車駕駛執照各壹張
、玖拾柒年肆月貳日遠傳電信行動電話/第三代行動電話服務申
請書之「申請者簽名」欄、行動電話號碼可攜服務申請書之申請
客戶簽章欄內，偽造「甲○○」之署押各壹枚、玖拾柒年肆月
日奇機通訊行之讓渡書上之立讓渡書人欄、身分證影本正面欄偽
造「甲○○」之署押及指印各壹枚、玖拾柒年肆月肆日亞太電信
行動電話服務申請書及專案同意書上，接續偽造「甲○○」之署
押共肆枚，均沒收；應執行有期徒刑陸月，如易科罰金，以新臺
幣壹仟元折算壹日；偽造「甲○○」之國民身分證影本及汽車駕
駛執照影本各壹張上之偽造「內政部印」、「交通部駕駛執照製
發之章」公印文各壹枚、未扣案偽造「甲○○」之國民身分證及
汽車駕駛執照各壹張、玖拾柒年肆月貳日遠傳電信行動電話/第
三代行動電話服務申請書之「申請者簽名」欄、行動電話號碼可
攜服務申請書之申請客戶簽章欄內，偽造「甲○○」之署押各壹
枚、玖拾柒年肆月日奇機通訊行之讓渡書上之立讓渡書人欄、
身分證影本正面欄偽造「甲○○」之署押及指印各壹枚、玖拾柒
年肆月肆日亞太電信行動電話服務申請書及專案同意書上，接續
偽造「甲○○」之署押共肆枚，均沒收。
    事  實
一、乙○○素行不佳，前曾犯竊盜非行、違反職役職責軍法案、
    竊盜罪、詐欺等罪，其中於民國（下同）92年間所觸犯竊盜
    罪，經臺灣板橋地方法院判處有期徒刑3月確定，於92年8月
    28日執行完畢，詎仍不知悔改。（1）、乙○○復與姓名年
    籍不詳、綽號「阿洲」之年約30歲及賀崑恩（55年7月13日
    生，由賀崑恩提供身分證之防偽蝴蝶、臺灣與紅色螢光纖維
    絲圖案及駕照之防偽公路總局圖案，以每塊新台幣（下同）
    1,000元之代價，由羅永鑫製作網版，供賀崑恩偽造身分證
    、駕照之用。該另案曾經臺灣臺北地方法院檢察署檢察官以
    該署97年度偵字第21258號、98年度偵字第86號起訴書起訴
    在案，在該案中，曾在賀崑恩住處查獲證件影本1包、雷射
    穿孔圖案工具、紫外線照射機具、電燙斗、打印機具、護貝
    機、空白膠膜、螢光粉、螢光油墨、健保卡1疊、網版9塊、
    金屬壓圖鋼印模版1袋、橡皮圖章1袋、廢棄偽造證件半成品
    1袋、印有螢光蝴蝶圖案之白紙1疊、印有臺灣圖案之膠膜1
    批等贓證物品（均係賀崑恩偽造身分證、駕照及變造健保卡
    等物品所使用之物））之成年男子，共同基於偽造公印文及
    行使偽造國民身分證、汽車駕駛執照、偽造私文書及詐欺取
    財之犯意聯絡，先由乙○○於97年3月底某日，在臺中市○
    ○路與北平路口，交付自己之照片予「阿洲」，再由「阿洲
    」交由賀崑恩在空白國民身分證、汽車駕駛執照正面偽造「
    內政部印」、「交通部駕駛執照製發之章」公印文各1枚後
    ，於上開偽造之國民身分證、汽車駕駛執照上偽載「甲○○
    」之年籍等資料，再黏貼乙○○之照片，完成偽造「甲○○
    」之國民身分證及汽車駕駛執照各1張，足以生損害於「甲
    ○○」本人及戶政、監理主管機關對證照管理之正確性。（
    2）、嗣乙○○與「阿洲」於97年4月2日，共同前往蕭泰霖
    所經營位在臺中縣龍井鄉○○○路7號之「奇機通訊行」，
    由乙○○持前開貼有其相片之偽造「甲○○」國民身分證及
    汽車駕駛執照，假冒為「甲○○」，向蕭泰霖佯稱欲申辦行
    動電話門號及手機，並在97年4月2遠傳電信行動電話/第三
    代行動電話服務申請書之「申請者簽名」欄、行動電話號碼
    可攜服務申請書之申請客戶簽章欄內，偽造「甲○○」之署
    名各1枚，表彰同意申辦內含優惠門號1個及手機1支之特價
    專案，進而將上開申請書交予蕭泰霖而行使之，致蕭泰霖陷
    於錯誤，而同意為其向遠傳電信股份有限公司申辦0000－00
    0000號行動電話門號，並交付GPLUS廠牌、型號MB330（序號
    ：000000000000000號）之手機1支予乙○○，足以生損害於
    蕭泰霖及遠傳電信股份有限公司對於行動電話申請管理之正
    確性。乙○○旋於同日，將該詐得之行動電話SIM卡交予「
    阿洲」，「阿洲」則給付新台幣（下同）500元之報酬予乙
    ○○。（3）、嗣乙○○復於翌日（即97年4月3日），持上
    開偽造之「甲○○」國民身分證，假冒為「甲○○」，前往
    奇機通訊行，將前開GPLUS手機以700元之價格，販售予蕭泰
    霖，並在97年4月3日奇機通訊行讓渡書上之立讓渡書人欄、
    身分證影本正面欄分別偽造「甲○○」之署名及指印各1枚
    ，足以生損害於「甲○○」本人。（4）、乙○○與該阿洲
    之人，又於97年4月4日，以前開相同手法，由乙○○持前開
    貼有其相片之偽造「甲○○」國民身分證及汽車駕駛執照，
    假冒為「甲○○」，前往臺中縣大甲鎮○○路155號之華中
    通訊行，向門市人員佯稱欲申辦門號0000－000000號、0000
    －000000號之亞太電信行動電話號碼及手機，並在97年4月4
    日亞太電信行動電話服務申請書及專案同意書上，接續偽造
    「甲○○」之署名共4枚，以表示係「甲○○」本人申請上
    開門號及領取手機，而偽造上開行動電話服務申請書及專案
    同意書，且偽造完成後再交予不知情之門市人員而行使之，
    足以生損害於甲○○本人及亞太電信股份有限公司、華中通
    訊行對於行動電話申請管理之正確性。乙○○行使完前開偽
    造「甲○○」之國民身分證及汽車駕駛執照各1張後，即交
    回給「阿洲」，由賀崑恩予以回收（因偽造文件上之國民身
    分證之蝴蝶雷射標籤係真的，是收購他人真實之國民身分證
    ，取下真的國民身分證號碼之雷射標籤，用以偽造假的證件
    ，因此未扣案。）嗣因甲○○收受遠傳電信股份有限公司之
    催繳通知後，報警處理。經警將上開讓渡書上所留存指紋送
    內政部警政署刑事警察局鑑驗，經比對結果與該局檔存乙○
    ○指紋卡之左拇指指紋相符，始查悉上情。
二、案經臺中縣警察局烏日分局報請臺灣臺中地方法院檢察署檢
    察官偵查後，聲請以簡易判決處刑，嗣經本院簡易庭簽請認
    宜適用通常程序審理。
    理  由
一、按除被告所犯為死刑、無期徒刑、最輕本刑為三年以上有期
    徒刑之罪或高等法院管轄第一審案件者外，於前條第一項程
    序進行中，被告先就被訴事實為有罪之陳述時，審判長得告
    知被告簡式審判程序之旨，並聽取當事人、代理人、辯護人
    及輔佐人之意見後，裁定進行簡式審判程序，刑事訴訟法第
    二百七十三條之一第一項定有明文。本件被告所犯係死刑、
    無期徒刑、最輕本刑為三年以上有期徒刑以外之罪，其於準
    備程序中就被訴事實為有罪之陳述，且經審判長告知被告簡
    式審判程序之旨，並聽取公訴人及被告之意見後，本院合議
    庭認為適宜而裁定由受命法官獨任進行簡式審判程序，合先
    敘明。
二、現行刑事訴訟法為保障被告之反對詰問權，排除具有虛偽危
    險性之傳聞證據，以求實體真實之發現，於該法第一百五十
    九條第一項明定被告以外之人於審判外之言詞或書面陳述，
    除法律有規定者外，不得作為證據。是被告以外之人於審判
    外之陳述，除有同條第二項之除外情形，或符合同法第一百
    五十九條之一至第一百五十九條之五，或其他法律有特別規
    定得為證據之情形者外，自不採為論罪之依據。簡式審判程
    序，貴在審判程序之簡省便捷，檢察官指出之證據方法，只
    要被告及辯護人無異議，即可使用，縱或是被告以外之人在
    審判外之陳述，亦得作為證據，是刑事訴訟法第一百五十九
    條第二項規定；「法院以簡式審判程序，不適用之」；第二
    百七十三條之二規定：「簡式審判程序之證據調查，不受第
    一百五十九條第一項…規定之限制」，是於簡式審判程序，
    有關傳聞證據之證據能力限制規定自無適用之餘地，合先敘
    明。
三、訊據被告乙○○對於上揭事實坦承不諱，核與證人即被害人
    甲○○、蕭泰霖於警詢中陳述情節大致相符，且有遠傳電信
    股份有限公司行動電話第三代行動電話服務申請書、行動電
    話號碼可攜服務申請書、讓渡書、內政部警政署刑事警察局
    97年8月4日刑紋字第0970114812號鑑驗書、亞太電信行動電
    話服務申請書、專案同意書、通聯調閱查詢單、刑案資料查
    註記錄表及偽造之「甲○○」國民身分證影本、汽車駕駛執
    照影本、汽車駕駛執照影本上之公印文、行動電話申請書、
    專案申請書、讓渡書上偽造之「甲○○」之署押等附卷可憑
    。足徵被告乙○○自白，核與事實相符，堪予採信，事證至
    臻明確，被告乙○○犯行洵堪認定。
四、被告行為後，戶籍法於97年5月28日公布施行，該法第75條
    關於行使偽造之國民身分證者，處5年以下有期徒刑、拘役
    或科或併科新臺幣50萬元以下罰金。而刑法第216條、第212
    條關於行使偽造特種文書之罪，法定本刑為1年以下有期徒
    刑、拘役或300元以下罰金。比較新舊法之結果，以被告行
    為時之法律較為有利，依刑法第2條第1項前段之規定，自仍
    應適用刑法第216條、第212條予以處斷。又偽造公印文，雖
    為行使偽造國民身分證之階段行為，惟刑法第218條第1項就
    偽造公印文既有獨立處罰之規定，且較刑法第212條之處罰
    為重，則於偽造國民身分證同時偽造公印文者，即難僅論以
    刑法第212條之罪，而置刑法第218條第1項處刑較重之罪於
    不問，最高法院70年度台上字第6511號裁判參照。是核被告
    乙○○等人犯罪事實欄一之（1）部分所為，係犯刑法第218
    條之偽造公印文罪。被告偽造公印文之行為較偽造特種文書
    之行為之處罰為重，其偽造特種文書之輕行為應為偽造公印
    文之重行為所吸收，不另論罪。另核被告乙○○等人犯罪事
    實欄一之（2）、（3）、（4）部分之持偽造之國民身分證
    及汽車駕駛執照用以行使申辦行動電話、販賣行動電話等所
    為，係犯刑法第216條之行使第212條之特種文書、第216條
    之行使第210條之偽造私文書及第339條第1項之詐欺取財罪
    。被告與姓名年籍不詳綽號「阿洲」之年約30歲及賀崑恩之
    成年男子間，就上開全部犯行均具有犯意聯絡及行為分擔，
    均為共同正犯。被告多次行使偽造特種文書、行使偽造私文
    書及詐欺取財等之行為，均係於短時間內，以單一犯意及相
    同之行為接續地侵害相同之法益，應屬包括之一行為。被告
    偽造國民身分證、汽車駕駛執照後持以行使，偽造之低度行
    為應為行使之高度行為所吸收；又被告偽造「甲○○」之署
    名及指印，係偽造私文書之階段行為，另偽造私文書之低度
    行為復為其後行使之高度行為所吸收，均不另論罪。被告犯
    罪事實欄一之（2）、（3）、（4）部分，係一行為而觸犯
    上開行使偽造特種文書、行使偽造私文書及詐欺取財罪等3
    罪名，屬想像競合，應從一重之行使偽造私文書罪處斷。另
    被告所觸犯上開偽造公印文、行使偽造私文書2罪間，犯意
    各別，犯罪構成要件不同，且係2行為，並非僅係一行為，
    應予分論併罰，公訴意旨並未論及，尚有誤會，併予敘明。
    被告乙○○前曾於92年間觸犯竊盜罪，經臺灣板橋地方法院
    判處有期徒刑3月確定，於92年8月28日執行完畢，此有台灣
    台中地方法院檢察署刑案資料查註紀錄表一份在卷可按，五
    年以內再故意犯本件有期徒刑以上之罪，均為累犯，均應依
    刑法第47條第1項規定加重其刑。爰審酌被告乙○○犯罪之
    動機、目的、手段、品行不佳，詳如前述，此有台灣台中地
    方法院檢察署刑案資料查註紀錄表一份在卷可按、所生危害
    及犯罪後坦認罪愆，頗具悔意，然犯罪後迄今仍未被害人等
    達成民事和解，取得諒解等一切情狀，分別量處如主文所示
    之刑，並定其應執行刑，及諭知易科罰金之折算標準，以資
    懲儆。偽造「甲○○」之國民身分證及汽車駕駛執照各1張
    、雖未據扣案，惟並無證據證明業已滅失，為被告因犯罪所
    生之物及其供犯罪所用之物，且屬被告所有，爰依法均併予
    宣告沒收之。至於偽造「甲○○」之國民身分證影本及汽車
    駕駛執照影本各1張上之偽造「內政部印」、「交通部駕駛
    執照製發之章」公印文各1枚、97年4月2日遠傳電信行動電
    話/第三代行動電話服務申請書之「申請者簽名」欄、行動
    電話號碼可攜服務申請書之申請客戶簽章欄內，偽造「甲○
    ○」之署押各1枚、97年4月3日奇機通訊行之讓渡書上之立
    讓渡書人欄、身分證影本正面欄偽造「甲○○」之署押及指
    印各1枚、97年4月4日亞太電信行動電話服務申請書及專案
    同意書上，接續偽造「甲○○」之署押共4枚，均應依刑法
    第219條之規定，不問屬於犯人與否，均併予宣告沒收之。
據上論斷，應依刑事訴訟法第四百五十二條、第二百九十九條第
一項前段、第二百七十三條之一第一項、刑法第二條第一項前段
、第二十八條、第二百一十八條、第二百一十六條、第二百一十
條、第二百一十二條、第三百三十九條第一項、第五十五條前段
、第四十七條第一項、第四十一條第一項前段、第五十一條第五
款、第九款、第十款、第二百十九條、第三十八條第一項第二款
、第三款、刑法施行法第一條之一第一項、第二項前段，判決如
主文。
中    華    民    國    98    年    6     月    25    日
                        刑事第四庭    法  官  洪俊誠
以上正本證明與原本無異。
如不服本判決，應於判決收受送達後10日內向本院提出上訴狀，
上訴於臺灣高等法院臺中分院（並應敘述具體上訴理由及檢附繕
本）。上訴書狀如未敘述上訴理由，應於上訴期間屆滿後20日內
補提上訴理由書於本院（均須按他造當事人之人數附具繕本）「
切勿逕送上級法院」。
                                      書記官  蕭榮峰
方
中    華    民    國    98    年    6     月    25    日
附錄論罪科刑實體法條文：
刑法第210條（偽造變造私文書罪）：
偽造、變造私文書，足以生損害於公眾或他人者，處5年以下有
期徒刑。
刑法第212條（偽造變造特種文書罪）：
偽造、變造護照、旅券、免許證、特許證及關於品行、能力服務
或其他相類之證書、介紹書，足以生損害於公眾或他人者，處1
年以下有期徒刑、拘役或3百元以下罰金。
（罰金部份業經刑法施行法第一條之一第二項前段提高30倍為新
台幣9千元）
刑法第216條（行使偽造變造或登載不實之文書罪）：
行使第210條至第215條之文書者，依偽造、變造文書或登載不實
事項或使登載不實事項之規定處斷。
刑法第218條（偽造盜用公印或公印文罪）：
偽造公印或公印文者，處5年以下有期徒刑。
盜用公印或公印文足以生損害於公眾或他人者，亦同。
刑法第339條第1項（普通詐欺罪）：
意圖為自己或第三人不法之所有，以詐術使人將本人或第三人之
物交付者，處5年以下有期徒刑、拘役或科或併科1千元以下罰金
。
（罰金部份業經刑法施行法第一條之一第二項前段提高30倍為新
台幣3萬元）
刑法第219條：
偽造之印章、印文或署押，不問屬於犯人與否，沒收之。
戶籍法第75條：
意圖供冒用身分使用，而偽造、變造國民身分證，足以生損害於
公眾或他人者，處五年以下有期徒刑、拘役或科或併科新臺幣五
十萬元以下罰金。
行使前項偽造、變造之國民身分證者，亦同。
將國民身分證交付他人，以供冒名使用，或冒用身分而使用他人
交付或遺失之國民身分證，足以生損害於公眾或他人者，處三年
以下有期徒刑、拘役或科或併科新臺幣三十萬元以下罰金。
刑法施行法第一之一條（95年06月14日修正）：
中華民國九十四年一月七日刑法修正施行後，刑法分則編所定罰
金之貨幣單位為新臺幣。
九十四年一月七日刑法修正時，刑法分則編未修正之條文定有罰
金者，自九十四年一月七日刑法修正施行後，就其所定數額提高
為三十倍。但七十二年六月二十六日至九十四年一月七日新增或
修正之條文，就其所定數額提高為三倍。


司法院資訊處製作；財團法人民間司法改革基金會備份。
